【裁判字號】    97,交聲,1564
【裁判日期】    971203
【裁判案由】    違反道路交通管理處罰條例聲明異議
【裁判全文】
臺灣桃園地方法院交通事件裁定        97年度交聲字第1564號
                                    97年度交聲字第1637號
原處分機關  交通部公路總局新竹區監理所中壢監理站
異  議  人
即受處分人  甲○○
上列異議人即受處分人因違反道路交通管理處罰條例案件，對於
交通部公路總局新竹區監理所中壢監理站中華民國97年9 月5 日
所為之處分（原處分案號：壢監裁字第裁53－DG0000000 號、壢
監裁字第53－DB0000000 號），聲明異議，本院裁定如下：
    主  文
原處分均撤銷。
甲○○不罰。
    理  由
一、原處分意旨略以：異議人即受處分人甲○○所有之車牌號碼
    VNH －916 號輕型機車（下稱系爭機車），於民國97年6 月
    24 日7時48分許及下午2 時57分許，停放於桃園縣中壢市○
    ○路繪有禁止臨時停車處所違規停車，為桃園縣政府警察局
    中壢交通分隊及桃園縣政府警察局中壢分局員警依法拍照逕
    行舉發（舉發單號：桃警交相字第DG0000000 號、桃警局交
    字第DB0000000 號），原處分機關遂於97年9 月5 日，各依
    道路交通管理處罰條例第56條第1 項第1 款及違反道路交通
    管理事件統一裁罰基準及處理細則第43、44、67條等規定，
    以壢監裁字第裁53－DG0000000 號、壢監裁字第53－DB0000
    000 號違反道路交通管理事件裁決書，各裁處異議人罰鍰新
    臺幣（下同）600 元等語。
二、異議意旨略以：系爭機車雖為異議人甲○○所有，然異議人
    未實際使用上開機車，而係交異議人之女李唯莉騎乘使用，
    而李唯莉確有於上開時、地，將系爭機車停放於該路段之事
    實，惟當日早上李唯莉將系爭機車停放於該路段之停車格內
    後，即搭乘交通車前往臺電大潭發電廠工作，當天早上人車
    稀少，停車格眾多，李唯莉斷然不會故意停放在禁止停車之
    處所，明顯係附近有意人士遷移所致。為此，不服原處分，
    而聲明異議等語。
三、按法院受理有關交通事件，準用刑事訴訟法之規定，道路交
    通管理處罰條例第89條前段定有明文。次按犯罪事實應依證
    據認定之，無證據不得認定犯罪事實，又不能證明被告犯罪
    者，法院應諭知無罪之判決，刑事訴訟法第154 條第2 項、
    第301 條第1 項亦分別定有明文。又認定犯罪事實所憑之證
    據，雖不以直接證據為限，間接證據亦包括在內，然而無論
    直接證據或間接證據，其為訴訟上之證明，須於通常一般之
    人均不致有所懷疑，而得確信其為真實之程度者，始得據為
    有罪之認定，倘其證明尚未達到此一程度，而有合理之懷疑
    存在，無從使事實審法院得有罪之確信時，即應由法院諭知
    被告無罪之判決，最高法院復著有76年台上字第4986號判例
    可資參照，所揭示刑事訴訟法上法院認定事實之最重要原則
    之一—即認定被告有罪，就該有罪事實不能有任何之合理懷
    疑存在（Beyond the reasonable doubt） 之原則，於法院
    審理行為人違反道路交通管理處罰條例案件時，當有其適用
    。從而，法院於審理行為人違反道路交通管理處罰條例案件
    ，當踐行完畢調查證據之程序後，為事實之認定時，如就原
    處分機關所認定之行為人違規之事實仍有合理之訴訟上懷疑
    ，而無法確信行為人確有該當於道路交通管理處罰條例各該
    處罰條文之構成要件事實，本對事實真偽有懷疑時，應將利
    益歸於被告之法則，即應作對受處分人有利之認定。
四、本院查：
  (一)「本條例之處罰，受舉發違反道路交通管理事件之受處罰人
    ，認為受舉發之違規行為應歸責他人者，應於舉發違反道路
    交通管理事件通知單應到案日期前，檢附相關證據及應歸責
    人相關證明文件，向處罰機關告知應歸責人，處罰機關應即
    另行通知應歸責人到案依法處理。逾期未依規定辦理者，仍
    依本條例各該違反條款規定處罰。」道路交通管理處罰條例
    第85條第1 項定有明文。經查，原處分機關作成本件裁決書
    過程，係舉發機關認系爭機車於上開時、地，有「在禁止臨
    時停車處所停車」之行為後，即先以系爭機車之所有人即異
    議人甲○○為被通知人，製單舉發並向異議人為送達，而異
    議人既已明知系爭機車之實際駕駛人為其女李唯莉，異議人
    接獲舉發單後，並未於應到案日前，檢附相關證據及應歸責
    人相關證明文件，向處罰機關告知應歸責人，是原處分機關
    依上揭規定以異議人為本件受處罰人作成本件裁決書，自無
    違誤，核先陳明。
  (二)按禁止臨時停車線，用以指示禁止臨時停車路段，本標線為
    紅色實線，本標線禁止時間為全日24小時，如有縮短之必要
    時，應以標誌及附牌標示之，道路交通標誌、標線、號誌設
    置規則第169 條定有明文。查本件原處分機關無非係以桃園
    縣政府警察局交通隊中壢分隊、中壢分局中壢派出所警員所
    製發之上開舉發違反道路交通管理事件通知單及違規採證照
    片共2 幀為其處罰之依據。惟細繹該舉發照片內容，雖可見
    舉發當時系爭機車正停放於地面劃設有紅色實線禁止臨時停
    車處所之事實，惟究非經員警親見系爭機車之實際駕駛人將
    該部機車停在合法停車格外之舉動，否則員警當場舉發即可
    ，無須拍照存證逕行舉發，是僅依警員上開靜態拍照採證之
    舉發，尚不足以認定確係李唯莉將該機車停放在禁止臨時停
    車處所之事實，至為明確。
  (三)再本件系爭機車之實際駕駛人李唯莉於舉發當日上午7 時10
    分，在桃園縣中壢市○○路（屈臣氏前）搭乘臺灣電力股份
    有限公司大潭發電廠（下稱臺電公司）之交通車上班，並於
    當日上午7 時50分許抵達臺電公司開始上班，當日下午4 時
    40分許下班等事實，業據異議人於聲明異議狀中陳述綦詳，
    並有臺灣電力股份有限公司大潭發電廠97年11月6 日D 大潭
    字第0971100011號函及所附電腦刷卡紀錄在卷（見本院卷第
    22頁至第24頁）可稽，應甚明確，堪以認定。而上午7 時許
    人車較為稀少，此為公眾周知之事，又依照卷附採證照片所
    示，當日上午7 時48分緊接異議人機車之右側並無任何車輛
    停放，且該處右側地面為機車停車格，則系爭機車既然緊接
    停放於停車格旁，衡以常情，李唯莉既可輕易將系爭機車停
    放於停車格上，自無將系爭機車違規停放於紅線上，而甘冒
    遭舉發風險之必要。另審酌系爭機車體積並非龐大，重量當
    非至鉅，且系爭機車確實緊接停放於停車格旁，當無法排除
    遭他人私自將停放在合法停車格之系爭機車，推移至其旁繪
    有禁止臨時停車線之處，足見異議人所辯：系爭機車原本停
    放於停車格內，並未停放在紅線禁止停車線處等語，尚非全
    然不可採信。揆諸前開說明，本件既不能完全排除系爭機車
    係遭他人自合法停車處搬動移至上開禁止臨時停車處所內之
    合理懷疑，自難徒憑採證之靜態照片，遽認異議人所有之系
    爭機車確有「在禁止臨時停車處所停車」之違規行為。
  (四)又道路交通管理處罰條例第85條之1 第2 項第2 款規定：第
    7 條之2 之逕行舉發案件逕行舉發汽車有第56條第1 項規定
    之情形，而駕駛人不在場或未能將車輛移置每逾2 小時者，
    得連續舉發。而本件系爭機車遭舉發違規停車之時間為97年
    6 月24日上午7 時48分、下午2 時57分，固符合上開得連續
    舉發之要件，然該機車之實際駕駛人李唯莉於當日上午7 時
    許停放於合法之停車格後，即遭人移至紅線處，李唯莉於當
    日上午7 時10分許搭乘交通車抵達臺電公司，於同日上午7
    時50分開始上班，直至當日下午4 時40分許才下班乙節，業
    據本院認定如上，足見系爭機車遭他人移置後，即一直停放
    在該違規地點，而系爭機車既非係駕駛人李唯莉所違規停放
    ，則原處分機關以上開連續舉發之規定裁罰異議人，即無所
    據。
  (五)此外，復查無其他積極證據足資證明異議人有原處分機關所
    認定之上開違規行為，自應為受處分人有利之認定。是異議
    人所辯上情，尚非無據。原處分未予詳查，遽予裁罰，尚有
    未洽，本件異議為有理由，原處分均應予撤銷，另諭知異議
    人不罰。
四、據上論斷，應依道路交通案件處理辦法第20條前段，裁定如
    主文。
中    華    民    國    97    年    12    月    3     日
                  交通法庭      法  官   陳德池
以上正本證明與原本無異。
如不服本裁定，應於裁定送達後5 日內向本院提出抗告狀。
                                書記官  蕭秀蓉
中    華    民    國    97    年    12    月    9     日


司法院資訊處製作；財團法人民間司法改革基金會備份。
